臺灣高雄地方法院刑事判決　　　　　　　　　　　　　九十年度易字第四三七七號
　　公　訴　人　臺灣高雄地方法院檢察署檢察官
　　被　　　告　甲○○
右列被告因違反動產擔保交易法案件，經檢察官聲請簡易判決處刑（九十年度偵字第
七七０三號），經本院高雄簡易庭認為不宜以簡易判決處刑，移由本院普通庭依通常
程序審理，本院判決如左：
    主  文
甲○○動產擔保交易之債務人，意圖不法之利益，將標的物出賣，致生損害於債權人
，處拘役參拾日，如易科罰金，以參佰元折算壹日。緩刑貳年。
    事  實
一、甲○○曾因妨害兵役案件，經軍法判處有期徒刑二月確定，於八十九年三月一日
    易科罰金執行完畢（受軍法裁判，不適用刑法累犯之規定）。於八十九年二月二
    十四日以動產擔保交易附條件買賣方式，向聲寶股份有限公司（下稱聲寶公司）
    購買洗衣機（型號ES-103SBE）一台，並訂立附條件買賣契約書，約定甲○○為
    動產擔保交易之債務人，買賣價金為新台幣（下同）一萬八千四百元，分十八期
    給付，每月為一期，每期於每月五日給付，第一期款一千四百元，第二期至第十
    八期每期為一千元，標的物存放地點為高雄縣鳳山市○○○○路五七九巷三號之
    一六樓，在價金未付清之前，標的物所有權仍屬於出賣人即聲寶公司所有，甲○
    ○僅得依約占有使用，不得任意遷移、出質或為其他處分，詎甲○○在取得標的
    物後，僅繳付第一期款一千四百元及第二期至第七期各一千元，共七千四百元後
    ，即未按期付款，於八十九年十月間因舉家遷移而將標的物搬離至高雄市○○○
    路一三三七號，復於九十年二月間意圖為自己不法之所有，以四千元之價格將標
    的物出賣予不知情之買受人，尚有分期付款總額一萬一千元未繳納，致債權人即
    聲寶公司受有損害。
二、案經聲寶公司訴請臺灣高雄地方法院檢察署檢察官偵查起訴。
    理  由
一、訊據被告對於右揭時、地未按期給付分期付款，且將標的物出賣之事實坦承不諱
    ，惟辯稱：家中仰賴我賺錢維生，舉家搬遷後，為籌措父親醫藥費才將洗衣機賣
    掉等語。經查：
  (一)被告與告訴人聲寶公司於八十九年二月二十四日以動產擔保交易附條件買賣方式
    ，向聲寶公司購買洗衣機（型號ES-103SBE）一台，並訂立附條件買賣契約書，
    約定被告為動產擔保交易之債務人，買賣價金為一萬八千四百元，分十八期給付
    ，每月為一期，每期於每月五日給付，第一期款一千四百元，第二期至第十八期
    每期為一千元，標的物存放地點為高雄縣鳳山市○○○○路五七九巷三號之一六
    樓，在價金未付清之前，標的物所有權仍屬於出賣人即聲寶公司所有，甲○○僅
    得依約占有使用，不得任意遷移、出質或為其他處分等情，業據告訴人代理人於
    偵訊及本院審理中迭次指訴綦詳，且經被告供承在卷，並有附條件買賣契約書一
    份在卷可參，堪認為真實。
  (二)告訴人代理人於偵查及本院審理中指訴：被告自八十九年九月五日第八期起未給
    付分期付款，共有一萬一千元未清償，公司辦理催收時，於九十年三月間到約定
    標的物存放處查訪，被告已不住在該處，至被告戶籍地找尋，亦未有所獲等語，
    核與被告自承其於八十九年十月間因舉家搬遷而將標的物搬離約定標的物存放處
    ，於九十年二月間將標的物出賣等情相符。被告雖未徵得告訴人之同意，擅自將
    標的物遷移，惟被告係因舉家搬遷始遷移標的物，尚難認為被告於遷移之際，係
    基於意圖為自己不法所有之意圖而為之。據上各情，足認被告自白其為產擔保交
    易之債務人，意圖不法之利益，將標的物出賣，致生損害於債權人，核與事實相
    符。至被告辯稱要為支付其父親之醫藥費，一時經濟困難才出賣標的物等語，縱
    認被告所辯屬實，僅係被告犯本案之動機，仍無礙於被告所犯違反動產擔保交易
    法之犯行，本案事證明確，被告之犯行，堪以認定。
二、查被告將附條件買賣之標的物即小客貨車出賣予不知情之買受人，致生損害於債
    權人即告訴人，核被告所為，係犯動產擔保交易法第三十八條標的物出賣罪。而
    被告將標的出賣之行為本質上即含有遷移性質（非指被告因舉家搬遷而將標的物
    自原約定存放地點遷移至高雄市○○○路一三三七號之遷移行為），遷移行為自
    應包含於出質行為之內，為出質行為所吸收，不另論罪。爰審酌被告因一時失慮
    ，誤蹈刑章，致破壞動產擔保交易之經濟秩序，惟於本院審理中坦承犯行，態度
    尚稱良好，且已悉數還清告訴人其積欠款項一萬一千元（業據告訴代理人於本院
    審理中陳述明確，且有和解書一份在卷可參）等一切情狀，爰量處如主文所示之
    刑，並諭知易科罰金之折算標準。又被告雖前因妨害兵役案件，經軍法機關判處
有期徒刑二月確定，於八十九年三月一日易科罰金執行完畢，惟刑法第四十九條
    所稱依軍法審判，不適用刑法累犯之規定（係指前所犯罪係受軍法機關裁判者皆
    屬之，不以犯罪之性質及裁判適用之實體法為準，司法院解字第二九五七號參照
    ），除上開妨害兵役案件外，被告前未曾受有期徒刑以上刑之宣告，，此有台灣
    高雄地方法院檢察署刑案資料查註紀錄表及本院被告院內索引卡紀錄表各一份附
    卷可查，被告因既已於本院審理中與告訴人達成民事和解，且悉數給付完畢，經
    此審判程序，當知所警惕，應無再犯之虞，本院認被告所宣告之刑以暫不執行為
    適當，併諭知緩刑二年，以啟自新。
三、據上論斷，應依刑事訴訟法第二百九十九條第一項前段、動產擔保交易法第三十
    八條、刑法第十一條前段、第四十一條第一項、第七十四條第一款、罰金罰鍰提
    高標準條例第一條前段、第二條，判決如主文。
本案經檢察官吳傑人到庭執行職務。
中      華      民      國      九十一      年      二      月    七    日
                                  臺灣高雄地方法院刑事第四庭
                                      法  官  張  桂  美
右正本證明與原本無異。
如不服本判決，應於判決送達後十日內，向本院提出上訴狀。
                                      書記官  吳  金  霞
中      華      民      國      九十一      年      二      月    七    日
參考法條：動產擔保交易法第三十八條：
動產擔保交易之債務人，意圖不法之利益，將標的物遷移、出賣、出質、移轉、抵押
或為其他處分，致生損害於債權人者，處三年以下有期徒刑、拘役或科或併科六千元
以下之罰金。
